臺灣屏東地方法院行政訴訟判決
110年度交字第54號
原      告  曾建榮  
訴訟代理人  曾明魁  
被      告  交通部公路總局高雄區監理所

代  表  人  李瑞銘  
上列當事人間交通裁決事件，原告不服裁字第82-ZEA261237號，
提起行政訴訟，本院判決如下：
    主  文
原告之訴駁回。
訴訟費用新臺幣參佰元由原告負擔。
    事實及理由
一、程序事項：本件因屬不服被告所為道路交通管理處罰條例（
    下稱處罰條例）第8 條之裁決而提起撤銷訴訟，依行政訴訟
    法第237 條之1 之規定，應適用交通裁決事件訴訟程序，再
    依兩造所述各節及卷內資料足認事證已臻明確，本院認無經
    言詞辯論之必要，爰依同法第237 條之7 之規定，不經言詞
    辯論，逕為判決，合先敘明。
二、事實概要：原告駕駛其所有之車牌號碼000-0000號自用小客
    貨車（下稱系爭車輛）於民國109 年1 月25日13時27分許，
    於國道3 號南向423.1 公里處( 下稱舉發地點) ，因有「行
    駛高速公路違規使用路肩」之違規情事，遭民眾檢舉，為警
    製單舉發國道警交字第ZEA000000 號違規單，被告認原告違
    反處罰條例第33條第1 項第9 款，之規定屬實，於110 年2 
    月24日製開裁字第82-ZEA261237號違反道路交通管理事件裁
    決書( 下稱原處分) ，原告不服處罰，遂提起本件行政訴訟
    。
三、本件原告主張：原告認原處分檢舉人所使用錄影設備係未經
    經濟部標準檢驗局檢驗合格，其蒐證程序應有瑕疵而無證據
    能力，是被告所為之裁決，顯屬行政官署之法律行為有違反
    法律強制規定及不依法定方式之重大瑕疵，其裁決應屬無效
    。又原告曾罹患攝護腺癌，行駛路肩係為避免膀胱壞死導致
    須插管導尿之危難，故原告行駛路肩乃為避免緊急危難之行
    為，應不予處罰。並聲明：原處分撤銷。
四、被告則答辯以：
　㈠、按「交通裁決事件撤銷訴訟之提起，應於裁決書送達後30
      日之不變期間內為之。」、「受處分人不服第8 條或第37
      條第5 項處罰之裁決者，應以原處分機關為被告，逕向管
      轄之地方法院行政訴訟庭提起訴訟；其中撤銷訴訟之提起
      ，應於裁決書送達後30日之不變期間內為之」，行政訴訟
      法第237 條之3 第2 項及處罰條例第87條分別定有明文，
      倘逾此30日之不變期間者，其起訴即逾越法定期限。而原
      告所製開之裁字第82-ZEA261237號裁決書亦已合法送達，
      惟原告未於限期內提起行政訴訟，顯已逾越法定期限，不
      合法律上之程序。
　㈡、查原告於起訴狀所提略以「…民眾檢舉證物照片，未提供檢
      舉民眾的監視設備( 科學器材) 是否經過經濟部標準檢驗
      局檢驗合格，暨定期檢驗有效期限合格的認證文件，為搜
      證程序瑕疵所生毒果應無證據能力…」等節，惟依處罰條
      例第7條之1 立法理由意旨，藉由民眾檢舉，提供員警查
      證之線索，尚無對外發生何法律效果，依上開規定，民眾
      檢具違規證據資料尚須經主管或警察機關查證屬實，始得
      舉發，進而對外發生法律效果。又舉發機關受理民眾檢舉
      違反道路交通管理事件，經查證後依規定掣製舉發違反道
      路交通管理事件通知單，係屬違反道路交通管理事件統一
      裁罰基準及處理細則第10條第2 項第5 款之民眾檢舉態樣
      ，觀諸採證照片所載違規日期、時間及處理情形，均記載
      清楚明確，嗣確經有員警查證處理，是該檢舉之真實性已
      無疑義。按度量衡法、度量衡器檢定檢查辦法，並未規範
      民眾自行裝設之行車紀錄器須經由國家專責機關檢定合格
      後加以使用或定期檢測，故原告所述，顯與現行法規不合
      。又採證照片畫面係錄影設備之機械做用，乃真實保存當
      時錄影之連續內容所得，再由檢舉人傳送警政機關，非憑
      人之記憶轉述或事後排演而成，且與本件原告之違規據市
      時關聯性，並經員警檢視無誤，其影像尚無偽造或變造之
      疑，內容亦屬合理、正常，自得作為本件是否為合法裁決
      之憑據。
　 ㈢、末查，原告所主張之「毒樹果實理論」屬刑事證據法則之
      一種，而基於交通裁決本質為行政處分，其因質輕量多，
      過去多年考量行政法院未能普設為顧及民眾訴訟便利，並
      兼顧行政法院負荷，而立法規定其救濟程序由普通法院交
      通法庭依聲明異議方式，準用刑事訴訟法審理；惟行政訴
      訟法於100年11月23日修正公布而新增交通裁決事件之行
      政訴訟程序，交通裁決事件即已不再準用刑事訴訟法審理
      。經檢視採證光碟可知，系爭路段共2 線道，檢舉人車輛
      行駛於外側車道，車輛雖多，但仍走走停停，而非堵塞不
      得動彈，影片（RV-00000000000000-oxi71 ）系爭車輛打
      方向燈由外側車道行駛至路肩，並接續（RV-00000000000
      000-VLi)自00：12秒系爭車輛出現於檢舉人車輛旁之路肩
      ，可見系爭車輛車牌號碼為「AZT-5719」，系爭車輛即沿
      路肩一路駛去，又查，當時國道並未開放路肩供車輛行駛
      ，原告車輛確實有違規使用路肩之行為，本所依法裁處，
      並無違誤。
　㈣、綜上理由原告所有AZT-5719號自用小客貨車被警舉發「行
      駛高速公路違規使用路肩」之違規情事，有國道警交字ZE
      A000000 號違規單可稽，並經舉發單位查復確認依法舉發
      無誤，爰依處罰條例第33條第1 項第9 款、第63條第1 項
      第1 款暨違反道路交通管理事件統一裁罰基準表33條第1 
      項第9 款（小型車期限內繳納或到案聽候裁決者）裁處繳
      納罰鍰新台幣(下同) 4,000 元，並記違規點數1 點，應
      無不當。並聲明：原告之訴駁回。
五、本件如事實概要欄所述之事實，除依原告起訴狀及被告答辯
    狀可認兩造均不爭執外，復有原處分書暨送達證書、系爭舉
    發通知單暨送達證書、機車車籍資料查詢表、駕駛人基本資
    料表、原告109 年10月19日、109 年11月4/6 日、109 年11
    月5 日陳述單、原告陳情答辯書、屏東監理站109 年11月19
    日高監屏站字第1090254305號函、內政部警政署國道公路警
    察局第五公路警察大隊109 年5 月25日國道警五交字第1095
    900810號函、內政部國道公路警察局國道警交字第10959007
    97號函、、採證光碟等在卷可稽（見本院卷第24至57頁），
    應認屬實。原告不服原處分，提起行政訴訟，並以上述事項
    據為主張，故本件兩造之爭點應為：原處分是否均適法？
六、本院之判斷：
  ㈠、原告承認確實有於上開時、地駕駛系爭車輛行駛驢高速東
      路路肩，僅對錄影設備係未經經濟部標準檢驗局檢驗合格
      部分爭執。然查：標準檢驗局檢驗並無何對於錄影設備之
      檢驗標準，所有錄影設備只要能夠記錄畫面即可，本院知
      網路上有「檢舉之錄影設備係未經經濟部標準檢驗局檢驗
      合格應撤銷罰單」之消息，但此部分實屬錯誤之流言。試
      問：倘若今天監視器拍到偷你家東西的小偷，但小偷主張
      監視器沒有經標準檢驗局檢驗，所以不能以監視器畫面定
      他的罪，原告能接受嗎？比較嚴重的刑事案件，都可以使
      用任意設備所拍攝的畫面定罪，不需要經過標準檢驗局，
      可見不涉及刑罰僅有行政罰之行政訴訟事件，當然更可以
      使用此等畫面做為證據，原告此部分所辯，純屬網路謠言
      ，尚難於訴訟中對原告為有利之認定。
  ㈡、原告又稱：因身體不適要常使用廁所，故行走路肩云云。
      無論原告身體否有何病痛而需要一直使用廁所，原告的身
      體狀況既然並非突然需要廁所，在原告對於己身情形詳細
      了解的情形下，應該是在每個休息站或交流道均前往廁所
      ，或改走省道，而不是在高速公路上違規行駛路肩，造成
      其他用路人之危險；原告沒有及時使用到廁所所產生之危
      難，實大大低於因使用路肩對交通安全所產生之風險，故
      原告以此辯稱緊急避難，完全沒有道理。
七、綜上所述，原告於前揭時、地，確有「行駛高速公路違規使
    用路肩」之違規行為，被告因此依處罰條例第33條第1 項第
    9 款、第63條第1 項第1 款暨違反道路交通管理事件統一裁
    罰基準表33條第1 項第9 款（小型車期限內繳納或到案聽候
    裁決者）裁處原告罰鍰 4,000 元，並記違規點數1 點，核
    無任何違法之處，原告猶執前詞請求撤銷原處分，為無理由
    ，應予駁回。
八、本件判決基礎已臻明確，兩造其餘之攻擊防禦方法及訴訟資
    料經本院斟酌後，核與判決不生影響，無一一論述之必要，
    併予敘明。
九、本件第一審裁判費為300 元，應由原告負擔，爰確定第一審
    訴訟費用額如主文第2 項所示。
據上論結，本件原告之訴為無理由，依行政訴訟法第237 條之7
、第237 條之8 第1 項、第98條第1 項前段，判決如主文。
中　　華　　民　　國　　111 　年　　2 　　月　　15　　日
　　　　　　　　　行政訴訟庭  法　官　薛侑倫
以上為正本，係照原本作成。
如不服本判決，應於判決送達後20日內，向本院提出上訴狀並表
明上訴理由（原判決所違背之法令及其具體內容或依訴訟資料可
認為原判決有違背法令之具體事實），其未載明上訴理由者，應
於提出上訴後20日內向本院補提理由書（上訴狀及上訴理由書均
須按他造人數附繕本，如未按期補提上訴理由書，則逕予駁回上
訴），並應繳納上訴裁判費新臺幣750元。
中　　華　　民　　國　　111 　年　　2 　　月　　15　　日
                              書記官  沈詩雅